【裁判字號】    99,訴,426
【裁判日期】    990604
【裁判案由】    給付置入費用
【裁判全文】
臺灣臺北地方法院民事判決               99年度訴字第426號
原      告  吉羊數位電影有限公司
法定代理人  甲○○
訴訟代理人  丙○
被      告  台灣摩托股份有限公司
法定代理人  丁○○
上列當事人間請求給付置入行銷費用事件，本院於中華民國99年
5月20日言詞辯論終結，判決如下：
    主      文
被告應給付原告新臺幣陸拾萬元，及其中新臺幣拾萬元部份自
民國九十七年十二月二十二日起至清償日止，其餘新臺幣拾萬
元部分自民國九十八年一月二十六日起至清償日止，均按年息百
分之五計算之利息。
訴訟費用由被告負擔。
本判決於原告以新臺幣貳拾萬元供擔保後，得假執行。但被告以
新臺幣陸拾萬元，為原告預供擔保，得免為假執行。
    事實及理由
壹、程序方面
    查原告於起訴時之名稱為吉羊廣告有限公司，嗣更名為吉羊
    數位電影有限公司，有公司登記資料查詢結果在卷可稽（本
    院卷(一)第9頁），當事人均屬同一，合先敘明。
貳、實體方面
一、原告主張：兩造於民國97年6月4日簽訂商品置入戲劇合作協
    議（下稱系爭契約書），約定原告將被告提供之摩托車置入
    「幸福的抉擇」戲劇（下稱系爭戲劇）中，分別由台視於97
    年12月22日晚間22時播出第一集，至98年1 月26日晚間23時
    止全劇播出完畢；由TVBS-G於97年12月27日晚間22時起再播
    出第一集，至98年2 月28日止全劇播出完畢。被告則應於
    97年6月4日簽約時、97年7月15日、97年8月31日全劇殺
    青時、97年12月22日第一集播出時及98年1 月26日播出
    完畢時，分別給付原告新臺幣（下同）30萬元，共計150 萬
    元。並由被告匯入原告於第一銀行東湖簡易型分行之帳戶（
    帳號：00000000000 ）或以原告為抬頭之即期支票給付之。
    詎被告於97年12月22日系爭戲劇播出第一集後，經原告屢次
    催討仍遲不給付上開第4期及第5期之置入費用共計60萬元，
    爰依系爭契約書之法律關係提起本訴，並聲明：(一)如主文第
    1項所示。(二)願供擔保，請准宣告假執行。
二、被告則以：對於簽訂系爭契約書及尚有60萬元費用未給付之
    事實不爭執，惟簽約時關於男女主角之肖像權，原告未明確
    答覆是否可使用。且被告提供之4台摩托車，已應允其中1台
    贊助給劇組，3 台要義賣，但原告沒有履行義賣之約定。又
    原告應於拍攝完成後，通知被告在何電視頻道何時段播出，
    但卻未通知，且迄今被告尚未取得系爭戲劇之光碟。當初是
    乙○○代表原告公司跟被告簽約，因原告未履行口頭約定之
    義務，乙○○表示不再繼續收款，故被告未給付60萬元等語
    ，資為抗辯。並聲明：(一)原告之訴及假執行之聲請均駁回。
    (二)如受不利之判決，願供擔保請准宣告假執行。
三、兩造不爭執事項
  (一)兩造於97年6月4日簽立系爭契約書（臺灣士林地方法院98年
    度訴字第1158號民事卷，下稱士院卷，第10頁至第17頁）。
  (二)被告業已給付90萬元予原告。
四、得心證之理由：
    本件原告主張兩造簽訂系爭契約書，約定原告將被告提供之
    摩托車置入系爭戲劇中，系爭戲劇並分別於台視及TVBS-G播
    出完畢，被告自應給付第4期及第5期之置入費用共60萬元，
    則為被告所否認，並以前詞置辯，是本件所應審究者為：(一)
    原告是否已履行系爭契約書所定之義務？(二)原告請求被告應
    給付60萬元是否有理由？茲論述如下：
  (一)原告已履行系爭契約書所定之義務
    經查，依系爭契約書約定被告之置入條件為：「A.置入金額
    新臺幣150萬元整。B.提供三款摩托車拍攝：樂活、Choice
    、Shining 。C.提供一款摩托車給劇組工作使用。D.殺青後
    可提供宣傳拍賣或贈送。」，原告給予被告之置入回饋為：
    「(1)本劇出現的摩托車皆由台灣摩托提供。(2)本劇主要角色
    固定騎乘。(3)本劇固定場景外拍攝前景。(4)主要劇情置入。
    (5)兩集預告剪輯。(6)片尾剪輯摩托車畫面並播出（20集露出
    ）。(7)片尾感謝名單上字幕（贊助公司名稱）（20集露出）
    。(8)播出後宣傳時，配合SP活動時需直接說明摩托車品牌。
    a、播出宣傳（收看幸福的抉擇就有機會獲得台灣摩托）b、
    上映宣傳（記者會、海報及相關宣傳活動，必須帶到台灣摩
    托）(9)本劇官方網站與台灣摩托網站交換連結。」（士院卷
    第11頁至第14頁），而被告對於原告業已履行上開系爭契約
    書所定之義務並無爭執，僅辯稱原告並未告知男女主角之肖
    像權是否可使用，而被告提供之3 台摩托車要愛心義賣，原
    告卻未履行，亦未通知被告系爭戲劇在何電視頻道何時段播
    出，且迄今被告尚未取得系爭戲劇之光碟云云。惟查：男
    女主角肖像權部分：證人乙○○於99年4月9日到庭具結證稱
    ：「（是否有與被告約定男女主角之肖像權要如何使用？）
    不是約定，是我們有承諾會向TVBS爭取劇中劇照有男女主角
    與商品一起出現的劇照給被告使用，我有去爭取，但後來沒
    有成，我離職了，所以沒有回覆，原告公司也沒有回覆被告
    。」（本院卷(二)第13頁反面），可知原告並未答應要將系爭
    戲劇男女主角之肖像權給予被告使用，僅答應會為被告爭取
    ，顯見男女主角肖像權並非系爭契約書之主要義務，被告自
    不得以原告並未回覆男女主角之肖像權是否可使用為由，而
    拒絕給付置入費用。3 台摩托車義賣部分：證人乙○○雖
    於同日到庭具結證稱：「（被告所提供之四輛機車，有無約
    定要如何使用？）有。被告有要求說有1台送給劇組，另外3
    台送給TVBS作為公益活動送給觀眾作為宣傳，4 台摩托車很
    早就已經過戶給原告，過戶的手續費也是原告支付的，播出
    的時候我已經離職了，TVBS的公關部就問說3 台摩托車的狀
    況，後來原告就將3 台摩托車送給觀眾，TVBS的送法我不清
    楚，但是TVBS並沒有做到當時我們與被告說網路愛心公益拍
    賣的約定。」（本院卷(二)第13頁反面），惟證人乙○○先稱
    3 台摩托車係要送給TVBS作公益活動送給觀眾作為宣傳，後
    稱TVBS並未做到愛心公益拍賣之約定，而愛心公開拍賣與送
    給觀眾作為宣傳並非相同，證人乙○○之真意為何，即有疑
    問；參諸系爭契約書係約定「可提供宣傳拍賣或贈送」，而
    系爭契約書係訂立於兩造及證人乙○○口頭討論之後，足見
    兩造應係約定3台摩托車要宣傳拍賣或贈送，而非約定需將3
    台摩托車愛心公益拍賣，將得標之價金捐贈予慈善團體；本
    件TVBS既已將3 台摩托車送給觀眾作為宣傳之用，原告業已
    履行系爭契約書之義務，被告即不得再以原告並未將3 台摩
    托車愛心公益拍賣為由，而拒絕給付置入費用。通知被告
    系爭戲劇在何電視何時段播出：本件置入性行銷之目的在於
    原告應將被告之摩托車置入系爭戲劇中達到廣告、宣傳之效
    果，而原告既已將被告之摩托車商品置入系爭戲劇中，並已
    完成系爭契約書約定之其他事項，則原告於系爭契約書約定
    之主要契約義務即已完成，原告是否通知被告系爭戲劇在何
    電視何時段播出並非原告之主要契約義務，是被告自不得以
    該理由拒絕給付置入費用。系爭戲劇光碟部分：原告雖有
    交付系爭戲劇光碟予被告之義務，惟系爭爭戲劇光碟亦非原
    告不願交予被告，而係被告主觀上認為已無實益，故拒絕收
    受系爭光碟（本院卷(二)第14頁），是被告自不得以該理由拒
    絕給付置入費用。綜上，原告業已履行系爭契約書所約定之
    契約義務，被告不得以上開理由拒絕給付置入費用。
  (二)原告請求被告應給付60萬元之置入費用為有理由
    再查，依系爭契約書約定：「置入費用付款方式如下：總置
    入金額新臺幣150萬元，分為下列5期支付：(1)簽約20％即30
    萬元。(2)97年7月15日，支付20％即30萬元。(3)97年8月31日
    殺青，支付20％即30萬元。(4)第一集播出20％即30萬元。(5)
    播出完畢20％即30萬元。」（士院卷第15頁），本件系爭戲
    劇雖分別於台視及TVBS-G頻道播出，惟系爭契約書僅約定分
    別於第一集播出及播出完畢即為第4期及第5期款項給付之條
    件，故僅需系爭戲劇於一個頻道播出第一集及播出完畢時，
    原告即得請求被告給付第4期及第5期款項。而系爭戲劇在台
    視頻道業已於97年12月22日播出第一集，於98年1 月26日播
    出完畢，亦為被告所不否認，則原告既已履行系爭契約書之
    義務，被告自應依系爭契約書之約定分別於97年12月22日及
    98年1 月26日給付置入費用第4期及第5期款項共計60萬元。
    從而，原告依系爭契約書之法律關係，請求被告給付60萬元
    ，及其中30萬元部份自97年12月22日起至清償日止，其餘30
    萬元部分自98年1月26日起至清償日止，均按年息5％計算之
    利息，為有理由，應予准許。
五、兩造均陳明願供擔保，聲請宣告假執行或免為假執行，爰分
    別酌定相當擔保金額，予以准許。
六、本件事證已臻明確，兩造其餘攻擊防禦方法核與判決結果不
    生影響，爰不另一一論述，併此敘明。
七、據上論結，本件原告之訴為有理由，依民事訴訟法第78條、
    第390條第2項、第392條第2項，判決如主文。
中    華    民    國    99    年    6     月    4     日
                  民事第四庭    審判長法  官  周祖民
                                      法  官  鄧德倩
                                      法  官  林怡伸
以上正本係照原本作成
如對本判決上訴，須於判決送達後20日內向本院提出上訴狀
中    華    民    國    99    年     6    月    4    日
                                      書記官  施若娟

司法院資訊處製作；財團法人民間司法改革基金會備份。
